臺灣臺中地方法院民事判決
                                   110年度中簡字第2123號
原      告  官大正  
訴訟代理人  施驊陞律師
被      告  台中公園大廈管理委員會

法定代理人  李國盟  
上列當事人間修繕漏水等事件，本院於民國111年6月29日言詞辯
論終結，判決如下：
    主      文
一、被告應將門牌號碼臺中市○區○○路00000號房屋之屋頂平台即
    臺中公園大廈頂樓平台（面積226.59平方公尺）依附表所示
    之修繕方式修繕至不漏水狀態。
二、訴訟費用由被告負擔。
三、本判決得假執行。但被告以新臺幣124,625元為原告預供擔
    保後，得免為假執行。
    事實及理由
一、原告主張：
  ㈠原告於民國109年7月28日登記為臺中市○區○○路0○0○0號房屋
    （下稱系爭建物）所有權人，為臺中公園大廈（下稱系爭大
    廈） 之最高樓層區分所有權人。系爭大廈之屋頂平台因年
    久失修，每遇大雨，滲漏水至系爭建物室內天花板。系爭大
    廈之屋頂平台為共用部分，依公寓大廈管理條例第10條第2
    項規定，被告為屋頂平台之修繕義務人，然原告多次向被告
    提出修繕要求，被告均置之不理。
　㈡至於被告所提之系爭大廈區分所有權人會議110年12月18日雖
    決議（下稱110年區權會），屋頂平台之修繕應由頂樓住戶
    自行為之，然此決議，對少數區分所有權人違反公平原則，
    且依上開公寓大廈管理條例規定，被告無從以區權人會議決
    議轉嫁由特定住戶負擔修繕義務，至於修繕費用之分擔，應
    以該區分所有權人或住戶有可歸責之事由，始得於可歸責之
    範圍內令其負擔。
　㈢並聲明：如主文第一項所示。
二、被告抗辯：
　　系爭建物為屋頂突出物，為機房，故系爭建物屬全體區分所
    有權人共有，應不能當作私有財產轉售。又系爭大廈公有財
    產維修與否，應由被告依系爭大廈管理委員會財力決定，因
    經費不足，故歷年來均由頂樓之所有人自行修繕樓頂，110
    年區權會亦決議由頂樓之所有人自行修繕樓頂，應尊重區分
    所有權人會議之決議等語。並聲明：原告之訴駁回。
三、本院之判斷：
　㈠原告自109年7月28日間登記為系爭建物所有權人，有建物登
    記謄本可佐（見補字卷第15頁），堪以認定。至於被告雖抗
    辯系爭建物應屬全體區分所有權人共有乙節（見本院卷第27
    、72頁），然依民法第758規定，不動產物權是以登記為準
    ，系爭建物是登記為原告單獨所有，並非全體區分所有權人
    所共有，被告所辯與系爭登記謄本不符，實無足取。
　㈡依系爭房屋外觀及系爭大廈屋頂平台之照片（見本院卷第151
    至153頁），系爭大廈屋頂平台並非具有使用上、構造上之
    獨立性，且兩造於本院審理時均表示：在系爭房屋外有樓梯
    可以上去系爭大廈屋頂平台，大廈住戶如果要上去均可以上
    去等語（見本院卷第178頁）；又兩造均不爭執系爭大廈屋
    頂平台為公用（見本院卷第178頁）。足認系爭大廈之屋頂
    平台為供住戶共同使用之共用部分。
　㈢依臺中市建築師公會鑑定報告書記載：「㈠原告所有之系爭建
    物內天花板是否有滲漏水之情形？於大雨後以水分計在標的
    物臥室天花板水漬處測試，濕度明顯不同，確實有滲漏水之
    情形。㈡若有，漏水之原因為何？鑑定標的物為屋頂突出物
    ，……可台排除人為破外因素，漏水之原因為屋頂防水層年久
    劣化失去功能」（見本院卷第137頁），足認因系爭大廈屋
    頂平台之防水層老化，致雨水滲漏至系爭建物室內。又系爭
    大廈屋頂平台，屬系爭大廈之共用部分，為業經認定如上，
    屬被告管理範疇，屋頂平台防水失效係因年久劣化所造成，
    並非可歸責於原告之事由所致，依公寓大廈管理條例第10條
    第2項前段規定，應由被告負修繕、管理、維護之責，則原
    告請求將系爭建物天花板修繕至不漏水之程度，核屬有據。
  ㈣被告雖抗辯：依110年區權會決議屋頂平台之修繕應由頂樓住
    戶自行為之，被告並非不修繕，而是經費不足無法執行等語
    （見本院卷第228、231頁），為原告否認，並主張110年區
    權會決議無效等語（見本院卷第228頁）。查：
　⒈按公寓大廈管理條例第10條第2項本文已揭明共用部分的修繕
    費用，由公共基金支付或區分所有權人「按共有之應有部分
    比例分擔」之原則。且依同條項但書規定，有關修繕費係以
    因可歸責於區分所有權人或住戶之事由所致者，始令其負擔
    。又區分所有權人會議經由多數決作成之決議，與少數區分
    所有權人之權益發生衝突時，其是否係藉由多數決方式，形
    成對少數區分所有權人不利之分擔決議或約定，應有充分理
    由，始不悖離「按應有部分比例分擔」之原則。且是否係以
    損害該少數區分所有權人為主要目的，基於公平法理，法院
    固得加以審查，惟應從大廈全體住戶因該決議之權利行使所
    能取得之利益，與該少數區分所有權人及國家社會因其權利
    行使所受之損失，比較衡量以定之。倘該決議之權利行使，
    大廈住戶全體所得利益極少，而該少數區分所有權人及國家
    社會所受之損失甚大者，非不得視為以損害他人為主要目的
    ，不能單憑該決議對少數區分所有權人現擁有之權益有所減
    損，即認其係藉由多數決方式，形成對少數區分所有權人不
    利之分擔決議或約定，認以損害他人為主要目的，而屬權利
    濫用，或違反公序良俗（最高法院97年度台上字第2347號判
    決參照）。是區分所有權人會議所訂定之「規約」內容，如
    無正當理由悖離「按應有部分比例分擔」原則，且認構成權
    利濫用或違反公序良俗，該部分規約即屬無效。
　⒉本院審酌：⑴系爭大廈屋頂平台下方住戶僅原告1戶，就全體
    共有人均得使用之系爭大廈屋頂平台修繕，在不可歸責於頂
    樓住戶之情形下，將頂樓修繕義務、費用，歸由頂樓住戶負
    擔，已悖離按應有部分比例負擔之原則。⑵且頂樓防水層修
    繕後，因時間經過而老化，或因長期風吹、日曬、雨淋地震
    等因素而再次發生漏水情形，亦非罕見，非僅1次修繕即可
    確保永不漏水，可能時隔數年即需花費修補甚至重新施做。
    如均任令頂樓住戶個別持續負擔系爭大廈屋頂平台之維修、
    翻新之工作與費用，違反公平法理。⑶又系爭頂樓平台之漏
    水修繕，不問漏水原因、歸責事由，而一律令頂樓區分所有
    權人自行修繕、分擔費用，對頂樓住戶損失很大。且使其餘
    區分所有權人，無合理原因，即得以較低之分擔額，而享受
    屋頂平台共用部分完好無缺之利益，此並無合理正當之依據
    。⑷而頂樓區分所有權人因需自行修繕、負擔修繕費用，亦
    可能因不堪負荷而致修繕事宜遲滯，受損範圍持續擴大，對
    於頂樓區分所有權人損害甚大，且亦不利全體區分所有權人
    對系爭頂樓平台完整利益之維護。⑸頂樓住戶戶數少，很難
    透過區權會修改規約之方式救濟，有賴司法介入審查決議有
    效與否之必要。⑹綜上各情，本院認110年區權會決議就頂樓
    平台之修繕，在無充分正當理由下，悖離按應有部分比例分
    擔之原則，違反公平法理，且對系爭社區全體區分所有權人
    未必有利，對頂樓區分所有權人及公共利益所受之損失甚大
    ，應構成權利濫用。揆諸前揭說明，110年區權會決議就頂
    樓平台之修繕，應違反民法第148條第2項、第72條規定，屬
    無效。
  ㈤系爭大廈屋頂平台之防水層老化，如何修繕至系爭建物天花
    板不漏水狀態，依臺中市建築師公會所提出具體修繕方式，
    說明：「㈢若為頂樓(共部)漏水，得以何種方式修復至之狀
    態？修復之費用若干?比照隔鄰之做法，地面整平，將底塗
    均勻塗怖於素地上，再將PU防水材主劑、硬化劑依一定比例
    充分均勻攪拌，用鏝刀塗佈在底塗上,以底、中、面層完成,
    厚度3mm。經一天再塗佈防紫外線面層(隔離霜)。」，有臺
    中市建築師公會111年3月23日中市建師（000-0000）鑑字第
    125號函檢附之附件可佐（見本院卷第169-171頁）。又依臺
    中市建築師公會111年5月4日中市建師（000-0000）鑑字第1
    94號函表示：「二、貴院函問系爭工程『全屋頂面積226.59
    平方公尺，系爭屋頂直上面積163.39平方公尺，若僅修復屋
    頂直上面積163.39平方公部,能否達到全面止漏之效果？』系
    爭屋頂防水層裂縫不知在何處，漏水源頭並非一定在滴水處
    直上方，如圖示。建築物屋頂防水之機制為雨水大部分由屋
    頂表面流至排水管，部分先滲至防水層再導至排水管，如防
    水層有裂縫，部分雨水由該處滴下。三、如僅修復屋頂直上
    方，雨勢不大時滲至防水層之水量不多未必流到裂縫處，室
    內不會滴水。但如遇大雨無法排除室內滴水之可能性。」等
    語（見本院卷第203頁）。足認應全屋頂依建築師公會所提
    出修繕方法修繕，方能系爭房屋天花板修繕至不漏水之程度
    。故被告就系爭大廈屋頂平台（面積226.59平方公尺）以上
    開修繕方式將系爭房屋天花板修繕至不漏水之程度，並負擔
    費用為宜。
四、綜上所述，被告依公寓大廈管理條例第10條第2項，就系爭
    頂樓平台負有修繕、管理、維護之責，而區權會110決議內
    容違反民法第148條第2項、第72條規定，屬無效，是被告仍
    應負修繕義務。從而，原告請求被告應將系爭大廈頂樓平台
    依附表所示之修繕方式修復至不滲漏水狀態，為有理由。
五、本件事證已臻明確，兩造所提其餘攻擊防禦方法及證據，核
    與判決結果不生影響，爰不一一論列，併此敘明。
六、本判決原告勝訴部分，係適用簡易程序所為被告敗訴之判決
    ，依民事訴訟法第389條第1項第3款規定，應依職權宣告假
    執行。另為衡平被告之利益，爰依同法第392條第2項規定，
    依職權宣告被告為原告預供擔保，得免為假執行。
七、訴訟費用負擔之依據：民事訴訟法第78條。
中　　華　　民　　國　　111 　年　　7 　　月　　29　　日
                  臺灣臺中地方法院臺中簡易庭
                              法  官  陳佩怡
以上正本係依照原本做成。
如不服本判決，應於送達後20日內，向本院提出上訴狀並表明上
訴理由，如於本判決宣示後送達前提起上訴者，應於判決送達後
20日內補提上訴理由書（須附繕本）。如委任律師提起上訴者，
應一併繳納上訴審裁判費。
中　　華　　民　　國　　111 　年　　7 　　月　　29　　日
                              書記官  許千士 
附表：修繕方式：
     「地面整平，將底均勻塗怖於素地上，再將PU防水材主劑
     、硬化劑依一定比例充分均勻攪拌，用鏝刀塗佈在底塗上,
     以底、中、面層完成,厚度3mm。經一天再塗佈防紫外線面
     層(隔離霜)」。